【裁判字號】    92,台上,2228
【裁判日期】    920424
【裁判案由】    強盜
【裁判全文】
最高法院刑事判決                              九十二年度台上字第二二二八號
    上  訴  人  甲○○
                        送達代.
右上訴人因強盜案件，不服台灣高等法院台中分院中華民國九十二年一月二十三日第
二審判決︵九十一年度上訴字第一八四○號，起訴案號：台灣彰化地方法院檢察署八
十九年度偵字第七六九三號︶，提起上訴，本院判決如左：
    主  文
上訴駁回。
    理  由
按刑事訴訟法第三百七十七條規定，上訴於第三審法院，非以判決違背法令為理由，
不得為之。是提起第三審上訴，應以原判決違背法令為理由，係屬法定要件。如果上
訴理由狀並未依據卷內訴訟資料，具體指摘原判決不適用何種法則或如何適用不當，
或所指摘原判決違法情事，顯與法律規定得為第三審上訴理由之違法情形，不相適合
時，均應認其上訴為違背法律上之程式，予以駁回。本件原判決綜合證據調查之結果
，撤銷第一審關於上訴人甲○○部分不當之判決，改判依想像競合犯及牽連犯關係從
一重論處甲○○意圖為自己不法之所有，結夥三人以上攜帶兇器以強暴至使不能抗拒
而取他人之物累犯罪刑，已詳敘所憑之證據及認定之理由，並對上訴人所辯各節，如
何不足採信，均已依據卷內資料，詳予指駁，從形式上觀察，並無任何違背法令之處
。而犯槍砲彈藥刀械管制條例之罪，於偵查或審判中自白，並供述全部槍砲、彈藥、
刀械之來源及去向，因而查獲或因而防止重大危害治安事件之發生者，減輕或免除其
刑，固為該條例第十八條第四項前段所明定。惟所謂查獲，係指依其自白，查得槍砲
、彈藥、刀械之前手，如已移轉，並因而查獲其後手，且有具體之證明而言。本件係
警察人員先查獲提供槍、彈之共犯吳翊弘︵已死亡︶，由吳翊弘供出上訴人亦參與強
盜案，而查獲上訴人，並於上訴人所駕小客車內查獲中共製半自動手槍一支及制式子
彈五發後，上訴人始引導警員前往起出其藏放之德國製金屬模型槍，及仿ＢＥＲＥＴ
ＴＡ廠與仿ＣＯＬＴ廠半自動手槍製造之改造手槍各一支等情，為原判決所確認之事
實，顯無因上訴人之自白而無查得該槍、彈之前手，或移轉槍、彈持有後之後手之情
事，自無所謂因而查獲可言，亦無因而防止重大危害治安事件發生，與上述減輕或免
除其刑之規定尚有未合，原判決未依該項規定減輕或免除其刑，自無違法可言。況本
件原審認上訴人犯槍砲彈藥刀械管制條例第七條第四項、第十條第四項、第十一條第
四項、第十二條第四項及刑法第三百二十一條第一項第四款、第三百三十條第一項之
罪，其中違反槍砲彈藥刀械管制條例各罪部分，為想像競合犯，應從一重之該條例第
七條第四項持有手槍罪處斷，並與加重竊盜及加重強盜間有方法結果之牽連關係，從
較重之加重強盜罪處斷，即無再依槍砲彈藥刀械管制條例第十八條第四項規定，就所
犯違反槍砲彈藥刀械管制條例之罪，減輕或免除其刑之餘地。又刑事訴訟法第九十五
條規定訊問被告應告以犯罪之嫌疑及所犯所有罪名，此項規定旨在使被告能充分行使
防禦權，以維審判之公平。然被告若已知或已提出防禦，或事實審法院若於審判過程
中，已就被告起訴書所載所犯罪名及擴張後之所犯罪名之構成要件為實質之調查，縱
形式上未告知擴張後增加之罪名，對被告防禦權之行使並無妨礙，踐行之訴訟雖稍有
瑕疵，惟顯然於判決並無影響，仍不得據為適法之第三審上訴理由。本件第一審判決
已就上訴人持有改造模型槍及加重竊盜罪部分，變更檢察官起訴法條，並說明公訴意
旨雖未敘及上訴人持有改造槍枝，但因與其餘犯罪部分有想像競合犯及牽連犯關係，
屬裁判上一罪，為起訴效力所及，而併予審判；上訴人於原審審判期日雖經合法傳喚
，無正當理由不到庭，原審不待其陳述逕行判決，自無從於審判期日為前述之告知，
但原審於調查期日，已根據起訴書及第一審判決書，告知上訴人其犯罪之嫌疑及所犯
所有罪名，並就前述罪名之構成要件為實質之調查，有訊問筆錄可稽，雖未特別說明
何部分係變更之法條，何部分係起訴效力所及之罪名，但於上訴人防禦權之行使並無
妨礙，自不能任意指為違法。上訴意旨，對於原判決究竟如何違背法令，並未依據卷
內資料為具體指摘，徒憑己見，對於原審認事用法職權之適法行使，任意指摘，自非
適法之第三審上訴理由，其上訴違背法律上之程式，應予駁回。
據上論結，應依刑事訴訟法第三百九十五條前段，判決如主文。
中      華      民      國    九十二    年      四      月    二十四    日
                              最高法院刑事第五庭
                                  審判長法官  謝  家  鶴
                                        法官  洪  文  章
                                        法官  花  滿  堂
                                        法官  陳  世  淙
                                        法官  洪  佳  濱
      右正本證明與原本無異
                                              書  記  官
中      華      民      國    九十二    年      五      月      二      日


司法院資訊處製作；財團法人民間司法改革基金會備份。
